【裁判字號】    97,消債更,1500
【裁判日期】    980331
【裁判案由】    更生事件
【裁判全文】
臺灣板橋地方法院民事裁定          97年度消債更字第1500號
聲  請  人  甲○○
代  理  人  青含國律師
上列當事人因消費者債務清理事件聲請更生，本院裁定如下：
    主  文
聲請駁回。
聲請費用由聲請人負擔。
    理  由
一、按債務人與金融機構協商成立者，不得聲請更生或清算，但
    因不可歸責於己之事由，致履行顯有重大困難者，不在此限
    ；本條例施行前，債務人依金融主管機關協調成立之中華民
    國銀行公會會員辦理消費金融案件無擔保債務協商機制與金
    融機構成立之協商，準用前項之規定，消費者債務清理條例
    第151條第 5項、第6項分別定有明文。又聲請更生或清算不
    合程式或不備其他要件者，法院應以裁定駁回之，但其情形
    可以補正者，法院應定期間先命補正，復為同條例第 8條所
    明定。
二、本件聲請意旨略以：聲請人目前債務總金額為新臺幣（下同
    ）3,341,872 元，且因以其與配偶現有之工作無法支付每月
    生活費約55,000元及每月34,800元之協商債務（見本院卷第
    67頁），是其具有不能清償債務之情事，消費者債務清理條
    例施行前，其曾於民國95年間依照中華民國銀行公會會員辦
    理消費金融案件無擔保債務協商機制，與安泰商業銀行股份
    有限公司（下稱安泰銀行）達成協商，雙方約定聲請人自96
    年1月起，分120期，利率2%，每月10日以34,763元依各債權
    銀行債權金額比例清償各項債務，至全部清償為止，然聲請
    人因失業且打零工之收入並不穩定，每個月收入僅約25,000
    元，再加上聲請人長子陳○瑋於97年 1月20日出生，致其每
    月生活支出增加，以其每月收入扣除前開協商款項，已無法
    維持最低基本生活，是聲請人於繳款20期後，終於97年 8月
    毀諾，其毀諾確係有不可歸責於己事由，且其擔保或無優先
    權之債務總額未逾 1,200萬元，復未經法院裁定開始清算程
    序或宣告破產，依法自得聲請更生程序，懇請裁定開始更生
    等語。
三、經查：
  (一)聲請人前曾參加中華民國銀行公會會員辦理消費金融案件無
    擔保債務協商機制，與安泰銀行達成協商，並於97年 8月毀
    諾等情，有其提出之無擔保債務還款計劃、財團法人金融聯
    合徵信中心債權人清冊等及安泰銀行97年11月6 日民事陳報
    狀（見本院卷第53至57頁）附卷可證。是其聲請更生程序，
    依上說明，自須符合「不可歸責於己致履行顯有重大困難事
    由」之要件，方為適法。
  (二)聲請人主張其失業致收入不穩定，且長子出生增加支出，以
    其收入扣除協商款項後，無法維持最低基本生活，主張毀諾
    具有不可歸責於己事由云云。經查：
  1.依聲請人提出之財政部臺灣省北區國稅局96年度綜合所得稅
    各類所得資料清單之記載（見本院卷第12頁），雖無任何所
    得申報之紀錄；且參聲請人提出之勞工保險被保險人投保資
    料表（見本院卷第69至70頁），聲請人於95年11月22日自祥
    運營業有限公司退保，固可證明聲請人主張失業致收入不穩
    定之事實，惟觀諸聲請人與安泰銀行之協議書（見本院卷第
    54頁）簽署日期為95年12月19日，足見聲請人主張失業之情
    事，係協商之前即已發生，則聲請人於協商之際仍同意每月
    清償34,763元，足見此金額為聲請人所能負擔之範圍，是其
    以失業為由，主張毀諾協商條件具有不可歸責於己事由，自
    非可採。另聲請人復陳報其於97年8 月底後失業，係因其自
    用小貨車經常故障，且其時間未控制好以致經常遲到，而遭
    雇主解雇，此經聲請人陳明在卷（見本院卷第67頁），足見
    聲請人之失業係因可歸責於己之事由所致，自不能據為聲請
    更生之理由。
  2.次查，聲請人主張長子陳○瑋於97年1 月20日出生，且因而
    每月新增褓母費15,000元、奶粉6,000 元、尿布3,000 元等
    支出（見本院卷第68頁），固有戶籍謄本、家庭托育契約書
    （見本院卷第11頁、第76至80頁）可證，但聲請人亦因申請
    家庭托育費用補助，每月可得托育津貼9,000 元（見本院卷
    第74至75頁陳芬郵政存簿儲金簿），倘再加上聲請人於98
    年3 月30日陳報狀中陳稱其收入約33,000元、配偶收入約27
    ,000 元 之數額，聲請人家庭月收入即可達69,000元，扣除
    協商款項34,763元，其每月仍餘34,237元可供運用，是聲請
    人縱因長子出生而新增支出，但應仍不致達無法履行協商條
    件之程度。況聲請人陳稱每月之支出中，尚包括房貸10,000
    元及管理費1,500 元等（見本院卷第68頁），經衡酌該房貸
    金額及管理費除高於一般租用住宅之必要費用外，聲請人因
    繳交房屋貸款致不能清償債務而聲請更生程序，不啻係變相
    的儲蓄資產，而將其債務轉令債權人負擔後，自己再由債務
    中脫免，實難認為合理，是其所列此部分住宅之支出顯然過
    高，自應撙節開支，將扣除基本必要費用後之款項用於清償
    債務之空間，準此，聲請人自更有履行債務之能力，不致於
    毀諾。從而，聲請人於收入扣除協商款項後，尚難有不能維
    持基本生活情事，是聲請人該部分之主張，亦屬無據。
  3.綜上，核諸聲請人前開陳述，難認具有不可歸責於己之事由
    ，而其又未能舉證其他具有不可歸責之情節，其更生聲請自
    屬無據。
四、據上論結，本件聲請人既無消費者債務清理條例第151條第5
    項但書所規定不可歸責於己之事由，其向本院聲請更生，為
    無理由，應駁回其更生之聲請，爰裁定如主文。
五、另目前銀行公會針對曾經參加95年協商機制毀諾之債務人，
    提供「個別協商一致性方案」使能再進行協商，而聲請人既
    仍有工作履債之能力，尚非不得與安泰銀行等債權人再次進
    行解決債務之商談，以謀求適當之履行條件，附此敘明。
中    華    民    國    98    年    3     月    31    日
                  民事第二庭  法  官  張筱琪
上為正本係照原本作成
如不服本裁定，應於裁定送達後10日內，以書狀向本院提出抗告
，並繳納抗告費新臺幣1千元
中    華    民    國    98    年    3     月    31    日
                              書記官  連思斐


司法院資訊處製作；財團法人民間司法改革基金會備份。
